---
title: "Método de Cramer"
output: html_notebook
---
Método de Cramer
- Media muestral:
$$
\bar{Z} = \dfrac{\sum_{t = 1}^{T}{Z_t}}{T}
$$
- Varianza muestral:
$$
\sigma^{2} = \dfrac{\sum_{t = 1}^{T}{(Z_t - \bar{Z}) ^ 2}}{T - 1}
$$
- Auto - covarianza:
$$
\gamma_{k} = \dfrac{\sum_{t = 1}^{T}{(Z_t - \bar{Z})(Z_{t + k} - \bar{Z})}}{T - 1}
$$
- Auto - correlación:
$$
\rho_{k} = \dfrac{\sum_{t = 1}^{T}{(Z_t - \bar{Z})(Z_{t + k} - \bar{Z})}}{\sum_{t = 1}^{T}{(Z_{t} - \bar{Z}) ^ 2}}
$$
- Matriz de Phi_kk:
$$
\phi_{kk} = \dfrac{
det\begin{vmatrix}
1 & \rho_{1} & \rho_{2} & \cdots & \rho_{k - 2} & \rho_{1}\\
\rho_{1} & 1 & \rho_{1} & \cdots & \rho_{k - 3} & \rho_{2}\\
\vdots & \vdots & \vdots & \ddots & \vdots & \vdots \\
\rho_{k - 1} & \rho_{k - 2} & \rho_{k - 3} & \cdots & \rho_{1} & \rho_{k}
\end{vmatrix}
}{
det\begin{vmatrix}
1 & \rho_{1} & \rho_{2} & \cdots & \rho_{k - 2} & \rho_{k - 1}\\
\rho_{1} & 1 & \rho_{1} & \cdots & \rho_{k - 3} & \rho_{k - 2}\\
\vdots & \vdots & \vdots & \ddots & \vdots & \vdots \\
\rho_{k-1} & \rho_{k-2} & \rho_{k-3} & \cdots & \rho_{1} & 1
\end{vmatrix}
}
$$
```{r}
#Añadir los datos 
library(readxl)
data = read_excel("Universidad/Semestre 6/Macroeconometria/inflacion.xlsx")
head(data)

#Nombrar varibles
inf <- data$Inflacion
t <- length(inf)
T = round(t/4) #Rezago máximo
```

```{r}
#Parámetro
z =  inf
K = 5
```

```{r}
# Estimaciones
zb =  (sum(X))/t
sigmat = (sum(X-zb)**2)/(t - 1)

```

```{r}
#Autocovarianza
gamma = matrix(data = NA, nrow = (T + 1), ncol = 1)
for (h in 0:T){
    gamma[h + 1] = (sum((inf[1:(K - h)]- zb)*(inf[(K + 1): t]-zb)))/(t - 1)
}
plot(gamma, type = "l")

ACF = matrix(data=NA, ncol=1, nrow = T)
for(h in 0:T){
    ACF[h+1] = gamma[h+1]/gamma[1]
}
ACF
```




```{r}
#Posibles gráficos
#Grafica normal
plot(inf)
plot(inf, 
     main="Inflación colombiana: 2001-2018", 
     type="l",
     ylab="Inflación",
     xlab="Mes",
     font.lab=2,
     col="orangered",
     lwd=2)
#Graficos en series de tiempos 
infts <- ts(inf, start = c(2001, 1), frequency = 12)
plot.ts(infts,
        main="Inflación colombiana: 2001-2018",
        ylab="%",
        xlab="Mes",
        font.lab=2,
        col="orangered",
        lwd=2,
        las=1)
```
```{r}
#Inputs
k = 12
``` 
- Tendencia
Es un patrón a largo plazo, relativamente suave, exhibido por la serie a través del tiempo. Este se caracteriza por su patrón gradual y consistente que presenta variaciones propias de la serie lo cual es producto de las fuerzas persistentes que afectan el crecimiento o la reducción.  
```{r}
#Cálculo de la tendencia 
tendencia <- matrix(data=NA, ncol=1, nrow=N)
for(i in (k+1):N){
  tendencia[i] <- mean(inf[(i-k+1):i])
}
plot(tendencia, type="l")
```
-Estacionalidad 
 Es un patrón de la serie que exhibe a intervalos regulares de tiempo dentro del año. Esta asociado con estaciones o movimientos que se dan en los mismos meses año tras año.
```{r}
#Cálculo del componente estacional 
infnt <- inf-tendencia

estac1y <- matrix(data=NA, ncol=1, nrow=k)
for(i in 1:k){
  estac1y[i]=mean(inf[seq(from=i, to=floor(N/k)*k, by=k)])
}
estac <- matrix(data=estac1y, ncol=1, nrow=N)
plot(-estac, type="l")

```
-Componente aleatorio 
Es el componente resultante de extraer de la serie de tiempo, los 3 componentes anteriores. Estos son factores de corto plazo, imprevisible y no recurrentes que afectan a la serie de tiempo. 
```{r}
#Cálculo del componente aleatorio
rndm <- infnt-estac
plot(rndm, type="l")
```
-Serie de tiempo 
Conjunto de variables aleatorias indexadas a través del tiempo que miden el mismo fenómeno macroeconómico.
```{r}
#Todos los componentes unidos 
par(mfrow=c(4,1))
plot(inf, type="l")
plot(tendencia, type="l")
plot(estac, type="l")
plot(rndm, type="l")
```

